臺灣臺南地方法院民事判決
111年度訴字第706號
原      告  楊徐秀雀
訴訟代理人  王奐淳律師
被      告  張志誠  


訴訟代理人  龔維智律師
複代理人    戴雅韻律師
上列當事人間請求分割共有物事件，本院於民國111年9月5日言
詞辯論終結，判決如下：
    主    　文
兩造共有臺南市○○區○○段○○○○段0000地號土地，分割由原告所有
，原告應補償被告新臺幣2,717,000元。
訴訟費用由被告負擔5分之2，餘由原告負擔。
    事實及理由
一、原告起訴主張：兩造共有坐落臺南市○○區○○段○○○○段0000地
    號土地（下稱系爭土地），應有部分伊為5分之3，被告為5
    分之2，系爭土地並無因物之使用目的不能分割或契約定有
    不分割期限之情形，亦無分管協議。兩造無法協議決定分割
    方法，為使兩造日後就系爭土地之經濟利用順利，原告爰依
    民法第823條、第824條規定，請求分割系爭土地等語。並聲
    明：如主文第1項所示。
二、被告則以：同意系爭土地分歸原告所有，但找補價額應為每
    坪新臺幣(下同)120,000元等語置辯。並為答辯聲明：原告
    之訴駁回。
三、原告前揭主張為被告不爭執，並有原告提出系爭土地登記謄
    本為證，堪信為真實。兩造對找補金額互有爭執，是本件之
    爭點在於：系爭土地分歸原告，應找補被告之數額為何？
四、得心證理由
　㈠各共有人，除法令另有規定外，得隨時請求分割共有物。但
    因物之使用目的不能分割或契約訂有不分割之期限者，不在
    此限，民法第823條第1項定有明文。兩造就系爭土地並無不
    分割之約定，系爭土地亦無因物之使用目的不能分割之情形
    ，是原告請求分割系爭土地，於法相合。
  ㈡共有物之分割，依共有人協議之方法行之。分割之方法不能
    協議決定，或於協議決定後因消滅時效完成經共有人拒絕履
    行者，法院得因任何共有人之請求，命為下列之分配：一、
    以原物分配於各共有人。但各共有人均受原物之分配顯有困
    難者，得將原物分配於部分共有人。二、原物分配顯有困難
    時，得變賣共有物，以價金分配於各共有人；或以原物之一
    部分分配於各共有人，他部分變賣，以價金分配於各共有人
    。以原物為分配時，如共有人中有未受分配，或不能按其應
    有部分受分配者，得以金錢補償之，民法第824條第1項、第
    2項、第3項定有明文。又請求分割共有物之訴，應由法院依
    民法第824條命為適當之分配，不受任何共有人主張之拘束
    。法院應斟酌當事人之聲明、共有物之性質、經濟效用及全
    體共有人之利益等公平決定之。其分割方法縱使選擇兩者之
    一或併用兩者，亦屬無妨。但就同一共有物對於全體共有人
    ，應採相同之分割方法。法院裁判分割共有物，須斟酌各共
    有人之利害關係、使用情形、共有物之性質及價值、經濟效
    用，符合公平經濟原則，其分割方法始得謂為適當。經查：
　⒈系爭土地為特定農業區甲種建築用地，面積209平方公尺，略
    呈三角形，位於無尾巷底，單面鄰路，並鄰大目降溪，現為
    空地，如以原物分割，使土地細分，形狀無法方正，不適合
    以原物分割成二部分而分配予兩造。
  ⒉兩造對系爭土地分歸原告所有，並不爭執，惟就找補金額部
    分，原告主張依鑑定報告找補總金額為2,717,000元（每坪
    約107,438元），被告則主張每坪應找補金額120,000元（總
    金額約3,034,680元）。經本院委託亞聯不動產估價師事務
    所鑑定，該事務所進行一般因素、區域因素、個別因素、不
    動產市場現況及勘估標的最有效使用情況下，並採用比較法
    及土地開發分析法進行評估，據以計算差額找補，製有111
    年7月28日估價報告書（證物外放)可憑，本件分割方案之原
    告補償被告金額鑑定如前開估價報告書第2、33頁所示即2,7
    17,000元，上開鑑價過程尚屬客觀詳實、專業公允，其鑑定
    亦無何違反技術法規或與經驗法則相違背之情事等其他一切
    情狀，認上開鑑定報告，應堪採信。再者，系爭土地111年1
    月分之公告現值每平方公尺為12,200元，每坪約為40,331元
    ，上開鑑定價額折算每坪金額約為公告現值之2.66倍，可認
    為適當價額，無再調整之必要。 
五、綜上所述，本院審酌前揭各情，認系爭土地分歸原告1人取
    得，並由原告找補被告2,717,000元。
六、因共有物分割、經界或其他性質上類似之事件涉訟，由敗訴
    當事人負擔訴訟費用顯失公平者，法院得酌量情形，命勝訴
    之當事人負擔其一部，民事訴訟法第80條之1定有明文。查
    分割共有物之訴，係合兩造之必要共同訴訟，原、被告之間
    本可互換地位，本件原告起訴雖於法有據，但被告之應訴實
    因訴訟性質所不得不然，且被告原就分割方法之爭執，乃為
    伸張或防衛其權利所必要，是以本院認由敗訴之被告負擔全
    部訴訟費用，顯失公平，應由兩造各按應有部分之比例分擔
    ，方屬公允，爰諭知如主文第2項所示。
七、本件事證已臻明確，兩造其餘之攻擊或防禦方法及所用之證
    據，經本院斟酌後，認為均不足以影響本判決之結果，爰不
    逐一論列。
八、據上論結：本件原告之訴為有理由，判決如主文。　　
中　　華　　民　　國　　111 　年　　10　　月　　6 　　日
                  民事第一庭  法 官  施介元
以上正本係照原本作成。 
如不服本判決，應於送達後20日內，向本院提出上訴狀並表明上
訴理由（須附繕本）。如委任律師提起上訴者，應一併繳納上訴
審裁判費。　
中　　華　　民　　國　　111 　年　　10　　月　　6 　　日
                             書記官  陳惠萍